【裁判字號】    99,上訴,594
【裁判日期】    990629
【裁判案由】    違反毒品危害防制條例
【裁判全文】
臺灣高等法院高雄分院刑事判決         99年度上訴字第594號
上  訴  人  臺灣高雄地方法院檢察署檢察官
被      告  甲○○
選任辯護人  郭寶蓮律師
上列上訴人因被告違反毒品危害防制條例案件，不服臺灣高雄地
方法院98年度訴字第737 號中華民國99年2 月26日第一審判決（
起訴案號：臺灣高雄地方法院檢察署96年度偵字第26833 號），
提起上訴，本院判決如下：
    主  文
上訴駁回。
    理  由
一、公訴意旨略以：被告甲○○明知海洛因為毒品危害防制條例
    第2 條第2 項第1 款所列管之第一級毒品，非經許可不得持
    有、販賣，竟基於販賣第一級毒品海洛因之犯意，於民國96
    年6 月中旬起至同年8 月5 日止，在高雄縣茄萣鄉○○街12
    1 巷3 號住處，以新臺幣（下同）500 至1,000 元之代價，
    販賣第一級毒品海洛因予蘇永和10次。因認被告涉犯10次毒
    品危害防制條例第4 條第1 項之販賣第一級毒品罪嫌云云。
二、按犯罪事實應依證據認定之，無證據不得認定犯罪事實。不
    能證明被告犯罪或其行為不罰者，應諭知無罪之判決，刑事
    訴訟法第154 條第2 項及第301 條第1 項分別定有明文。另
    按在訴訟上用以證明事實之證據，須於通常一般之人均不致
    於有所懷疑，而得確信其為真實之程度者，始得據以為有罪
    之認定；倘其證明尚未達到此一程度，而有合理之懷疑存在
    ，致使無從為有罪之確信時，即應為無罪之判決（最高法院
    76年台上字第4986號判例意旨參照）。再檢察官對於起訴之
    犯罪事實，應負提出證據及說服之實質舉證責任，倘其所提
    出之證據，不足為被告有罪之積極證明，或其指出證明之方
    法，無從說服法院以形成被告有罪之心證，基於無罪推定之
    原則，自應為被告無罪判決之諭知，最高法院92年台上字第
    128 號判例亦可參照。
三、公訴意旨認被告涉有販賣第一級毒品罪嫌，無非係以證人蘇
    永和、梁耿彬之證述及於96年7 月29日查獲被告所有之海洛
    因20包扣案等為其論據。
四、證據能力部分：
  (一)按被告以外之人於偵查中向檢察官所為陳述，除顯有不可信
    之情況者外，得為證據，刑事訴訟法第159 條之1 第2 項定
    有明文。查證人蘇永和於檢察官偵查時所為陳述，業經其於
    供前具結，有證人結文附卷可稽，其於偵查中之陳述，客觀
    上並無顯不可信之情況，且其已經原審傳訊到庭行交互詰問
    ，是上開證人於偵查中之證詞自有證據能力。
  (二)次按刑事訴訟法第159 條之5 明定：「被告以外之人於審判
    外之陳述，雖不符前4 條之規定，而經當事人於審判程序同
    意作為證據，法院審酌該言詞陳述或書面陳述作成時之情況
    ，認為適當者，亦得為證據。」、「當事人、代理人或辯護
    人於法院調查證據時，知有第159 條第1 項不得為證據之情
    形，而未於言詞辯論終結前聲明異議者，視為有前項之同意
    」。查證人梁耿彬於警詢之陳述，被告、辯護人及檢察官均
    同意作為證據，並對之捨棄對質詰問權，而其陳述均係依法
    取得，且當時並無外在壓力、人情干擾等情事，為屬出於任
    意性之陳述，是其於警詢所為陳述，本院認為適當，應有證
    據能力。
  (三)本件辯護人對證人蘇永和於警詢之陳述否認有證據能力，而
    其警詢陳述，因屬審判外之陳述，為傳聞證據，查無例外規
    定之適用，應無證據能力。
五、訊之被告固坦承於96年7 月29日曾向他人購得上開20包海洛
    因為警查獲之事實，惟堅詞否認有何販賣第一級毒品犯行，
    辯稱：我與蘇永和係一起合資購買毒品施用，我無販賣海洛
    因予蘇永和，扣案之20包海洛因係我與綽號「西瓜」之人合
    資購買要自己施用，非欲販賣等語，經查：
  (一)公訴意旨固認被告於96年6 月中旬起至同年8 月5 日止，分
    別販賣第一級毒品海洛因予蘇永和共10次云云。然95年7 月
    1 日修正施行之新刑法既採行一罪一罰，國家刑罰權即對每
    一犯罪個別存在，故有關各別成立犯罪之時間、地點、方式
    、金額、數量等重要事項，自應予以明確區別、載明，始符
    合立法本旨。本件公訴人既起訴被告涉犯10次販賣第一級毒
    品罪嫌，惟除96年8 月5 日該次之時間外，其餘各次販賣第
    一級毒品罪之時間、地點、交易方式、數量等犯罪之重要事
    實，於起訴書中均付之闕如，僅引用證人蘇永和之證述而泛
    稱：於96年6 月中旬起至同年8 月5 日止，販賣第一級毒品
    海洛因予蘇永和共10次云云，本有不當，且檢察官除提出上
    開證人蘇永和不明確之證述外，並未就被告所涉上開販賣毒
    品犯行，逐一提供其他佐證以實其說，或使本院得察知其具
    體之犯罪時間、地點及方式，本院自難僅以此空泛之指稱，
    即遽以推論被告涉有前揭販賣第一級毒品予證人蘇永和之犯
    行。
  (二)證人蘇永和於原審審理時固證稱：伊於96年6 月中旬起至同
    年8 月5 日止，約向被告購買10次海洛因，警詢所述實在等
    語（見原審卷2 第88頁，警卷第3 頁），惟其於原審審理時
    經辯護人反詰問後又改稱：伊係請被告幫忙拿毒品，伊可以
    分辨請被告幫忙拿毒品或向被告購買毒品之區別，因被告向
    伊表示可以幫忙向上游拿到毒品，故伊有時候會與被告一起
    向上游購買毒品，被告通常會叫伊在現場等一下，之後約半
    小時被告就會交付伊所購買之毒品等語（見原審卷2 第90-9
    4 頁），證人蘇永和於同一審判程序作證時，就其所施用之
    毒品係向被告購買或係與被告合資取得一事，其先後供述竟
    有如此大之差異，是否可信，已非無疑；且就與被告認識之
    經過，向被告購買毒品之金額、數量、地點等情，證人蘇永
    和於偵查中先證稱：因友人「南仔」知道伊有施用毒品之習
    慣，故介紹伊向被告購買毒品，伊每次均向被告購買1 包海
    洛因，分大、小包，價格分別為500 元、1,000 元，地點均
    在被告住處等語（見偵查卷第13頁），復於原審審理時證稱
    ：伊係於友人吳永國住處經其介紹而認識被告，被告向伊表
    示可幫忙購得毒品，伊約向被告購買10幾次毒品，每次購買
    的金額大約是700 、800 元，地點在被告住處，但有時候會
    在路邊等語（見原審卷2 第88-89 頁），顯見證人蘇永和就
    與被告認識過程、購買方式、金額、數量、地點等重要事項
    ，前後供述亦有明顯歧異，自難使本院信其所述為真；再參
    諸證人蘇永和於原審審理時證稱：伊於96年6 月中旬起至同
    年8 月5 日止，均係撥打被告0000000000號行動電話向被告
    聯絡購買毒品事宜等語（見原審卷2 第94-95 頁），然該00
    00000000號手機門號係被告於96年7 月30日始申請使用一節
    ，有臺灣大哥大股份有限公司資料查詢單在卷可憑（見偵查
    卷第20頁），上開門號既遲至96年7 月30日方開通使用，則
    證人蘇永和如何能於96年6 月中旬起至同年7 月30日止之門
    號開通前之期間，撥打上開手機予被告聯絡購買毒品事宜？
    上開諸端，均益見證人蘇永和上開所證，與事實不合而難以
    採信，本院自難以證人蘇永和前開有瑕疵且與事實不符之證
    述，即認被告有起訴書所指販賣海洛因予證人蘇永和之犯行
    。
  (三)另證人蘇永和於原審審理時又證稱：伊於96年8 月5 日中午
    12時30分許，在茄萣鄉○○路老人亭所施用之海洛因，係伊
    於當日以茄萣鄉○○路6 號中油加油站之公共電話撥打被告
    上開門號所購得等語（見原審2 卷第87-88 頁）；惟上開設
    於茄萣鄉○○路6 號中油加油站之公共電話號碼為00-00000
    00號之情，有中華電信股份有限公司鳳山營運處98年8 月12
    日函在卷可證（見原審卷2 第26-1、27頁），另本院細譯被
    告所使用上開0000000000號手機門號於96年8 月5 日之通聯
    資料，並無該門號於當日與00-0000000號聯絡之紀錄，僅於
    96年8 月4 日中午12時27分方有上開二門號通聯之紀錄等情
    ，有臺灣大哥大股份有限公司查詢資料附卷可考（見原審卷
    2 第20-21 頁），參以證人蘇永和一再證稱：伊向被告購買
    毒品均係當天完成等語（見原審卷2 第95頁），足認證人蘇
    永和證述其於96年8 月5 日當天以上開公共電話聯絡被告購
    買海洛因施用等情，確與客觀通聯紀錄所示之事實不合。此
    外，檢察官復未能提出證人蘇永和於當日向被告購買海洛因
    之監聽譯文、帳冊或其他相關證據供本院調查審認，本院自
    難僅以證人蘇永和此部分與事實不符之瑕疵證述，即認被告
    有於96年8 月5 日販賣海洛因予蘇永和之犯行。
  (四)另員警於96年7 月29日，在高雄縣茄萣鄉○○路濱海公園處
    ，扣得被告所有置於香煙盒內之海洛因20包之事實，已據被
    告自承在卷，核與證人梁耿彬於警詢時之證述相符，並有高
    雄縣政府警察局湖內分局茄萣分駐所搜索扣押筆錄、扣押物
    品目錄表、現場照片2 紙附卷可稽（見警卷第22-32 頁）；
    而扣案白粉20包（毛重4.16公克）經鑑驗結果，確均含第一
    級毒品海洛因之成分（驗後淨重合計共0.6 公克），有法務
    部調查局96年9 月1 日濫用藥物實驗室鑑定書在卷可按（見
    原審卷1 第51頁）；然觀諸上開扣案之海洛因，驗後淨重合
    計僅0.6 公克，換言之，平均每包僅0.03公克，足見數量甚
    微，尚難作為被告主觀上有販賣第一級毒品營利意圖之依據
    ；且被告向有施用毒品海洛因之習慣及紀錄，於上開毒品為
    警查獲後2 日之96年7 月31日為警採尿送驗結果亦呈海洛因
    陽性反應，並因而遭法院判處有期徒刑7 月等情，有臺灣高
    等法院被告前案紀錄表、臺灣檢驗公司濫用藥物尿液檢驗報
    告、臺灣高雄地方法院96年度訴字第5090號判決附卷可佐（
    見原審卷2 第8-15頁、偵查卷第9 頁），足認被告辯稱：扣
    案毒品係其自己要施用方購入等語，非無可能；況檢察官亦
    未舉證說明被告購入上開20包海洛因之際，主觀上有何將該
    毒品販賣予證人蘇永和以圖利之犯意，本院自難僅以查獲之
    少許數量海洛因，即認被告係基於販售毒品予證人蘇永和以
    牟利之意而購入上開第一級毒品海洛因。
  (五)綜上所述，本件檢察官所舉證據，尚無從證明被告有於上開
    時地，圖利販賣第一級毒品10次予蘇永和之事實，自難據以
    販賣第一級毒品罪相繩，本件檢察官認被告涉有上開犯嫌所
    憑之證據，尚無從說服本院達於通常一般之人均不致有所懷
    疑，而得確信其為真實之程度，即難據以為被告不利之認定
    ，自屬不能證明被告犯罪。
六、原審因而以不能證明被告犯販賣第一級毒品罪，而為被告無
    罪之諭知，核無違誤；檢察官上訴意旨，猶執前詞，指摘原
    判決不當，為無理由，應予駁回。
七、至被告於96年7 月29日，固為警查獲其持有前揭20包海洛因
    之事實，已如前述，惟公訴檢察官於原審審理時已陳明本件
    僅起訴被告販賣第一級毒品予證人蘇永和10次之犯行（見原
    審卷2 第84頁），且被告上開持有毒品犯行，亦為其在96年
    7 月31日施用毒品之犯行所吸收，前揭扣案毒品亦在該罪項
    下諭知沒收銷燬之情，有臺灣高雄地方法院96年度訴字第50
    90號判決書1 份在卷可參（見原審卷2 第122-125 頁），故
    此部分自不在本院審理範圍內，併此指明。
據上論斷，應依刑事訴訟法第368 條，判決如主文。
本案經檢察官許月雲到庭執行職務。
中    華    民    國    99    年    6     月    29    日
                  刑事第一庭    審判長法  官  周賢銳
                                      法  官  徐美麗
                                      法  官  施柏宏
以上正本證明與原本無異。
如不服本判決應於收受本判決後10日內向本院提出上訴書狀，其
未敘述上訴理由者，並得於提起上訴後10日內向本院補提理由書
狀（均須按他造當事人之人數附繕本）「切勿逕送上級法院」。
中    華    民    國    99    年    6     月    29    日
                                      書記官  魏文常

司法院資訊處製作；財團法人民間司法改革基金會備份。
